臺灣新竹地方法院民事判決　九十一年度訴字第一六一號
　　原　　　告　子○○○
　　原　　　告　癸○○
　　原　　　告　己○○
　　原　　　告　丁○○
　　原　　　告　乙○○○
　　原　　　告　丑○○○
　　原　　　告　辛○○
　　原　　　告　庚○○
　　原　　　告　壬○
　　訴訟代理人　戊○○
　　被　　　告　丙○○
　　被　　　告　甲○○
右當事人間請求清償借款事件，本院判決如左：
    主      文                            ``
被告丙○○應給付原告新台幣壹佰壹拾捌萬元，並自民國九十一年十月十一日起至清
償日止，按年息百分之五計算之利息。
被告甲○○應給付原告新台幣陸拾萬元，並自民國九十一年八月二十日起至清償日止
，按年息百分之六計算之利息。
原告其餘之訴駁回。
訴訟費用由被告丙○○負擔三分之二，餘由被告甲○○負擔。
本判決第一項於原告以新台幣肆拾萬元為被告丙○○供擔保後，得假執行。
本判決第二項得假執行。
原告其餘假執行之聲請駁回。
    事實及理由
甲、程序部分：
一、本件被告經合法通知，未於最後言詞辯論期日到場，核無民事訴訟法第三百八十
    六條各款所列情形，爰依民事訴訟法第三百八十五條第一項前段准原告聲請，由
    其一造辯論而為判決。
二、按訴狀送達後，原告不得將原訴變更或追加他訴，但請求之基礎事實同一，或該
    訴訟標的對於數人必須合一確定時，追加其原非當事人之人為當事人者，不在此
    限，民事訴訟法第二百五十五條第一項第二款、第五款定有明文。本件原告戊○
    ○起訴，主張被告丙○○向原告之被繼承人劉興潭借款一百十萬元未清償，其中
    六十萬元借款並交付甲○○簽發之支票為憑，為此依消費借貸之法律關係請求被
    告丙○○返還借款，嗣追加劉興潭之其餘繼承人子○○○、癸○○、己○○、丁
    ○○、乙○○○、丑○○○、辛○○、庚○○、壬○為原告，並追加甲○○為被
    告，及依票據之法律關係，請求甲○○清償票款及法定遲延利息，因其請求之基
    礎事實為同一，且其請求之權利屬公同共有債權，應由全體繼承人一同起訴始為
    適格，依前開規定，其所為訴之追加應予准許。
乙、實體部份
一、原告起訴主張：緣被告丙○○於民國（下同）八十四年十月二十七日向訴外人劉
    興潭借貸三十三萬元並簽立有借據乙紙。八十四年十二月二十日向訴外人劉興潭
    借貸二十萬元並簽立有借據乙紙。八十五年一月十日被告丙○○以被告甲○○所
    簽發交通銀行城中分行面額十五萬元之支票向訴外人借貸十五萬元，並將該紙支
    票背書交付於訴外人劉興潭。八十五年三月十一日被告丙○○以被告甲○○所簽
    發交通銀行面額二十萬元及二十五萬元支票各一紙向訴外人劉興潭借貸四十五萬
    元，並將該二紙支票背書交付於訴外人劉興潭。八十五年二月二日再向訴外人劉
    興潭借貸五萬元。詎料被告嗣後避不見面，迄未償還。其後訴外人劉興潭於九十
    年一月二十一日死亡，原告等均為其繼承人，而共同繼承上開債權，為此分別依
    消費借貸法律關係向被告丙○○請求，及依票據之法律關係向被告甲○○請求清
    償。並聲明：（一）被告丙○○應給付原告一百十八萬元，及自借貸日起至清償
    日止，按年息百分之五計算之遲延利息；被告甲○○應給付原告六十萬元，及自
    支票到期日起至清償日止，按年息百分之六計算之利息。（二）願供擔保，請准
    宣告假執行。
二、被告丙○○未於言詞辯論期日到場，亦未提出書狀作何聲明或陳述。被告甲○○
    未於最後言詞辯論期日到場，據其以前到場所為之聲明及陳述，略謂：自認有簽
    立如附表所示之三張支票，惟該三張支票係伊借予被告丙○○以供週轉之用，被
    告丙○○並未支付對價，並約定支票到期前，被告丙○○要將票款交予伊存入支
    票帳戶等語置辯。並聲明：請求駁回原告之訴。
參、得心證之理由
一、被告丙○○部分
（一）原告主張被告丙○○向訴外人劉興潭借貸之事實乙節，業經提出借據二份、支
      票三份、訴外人劉興潭記載之借款記錄表影本為證，經核屬實，而被告丙○○
      未到場爭執，復未提出任何證據供本院審酌，自堪信原告主張為真實。
（二）從而，原告本於消費借貸契約，訴請被告丙○○清償借款一百十八萬元及按年
      息百分之五計算之遲延利息，即屬正當。惟關於利息起算點，按「借用人應於
      約定期限內，返還與借用物種類、品質、數量相同之物，未定返還期限者，借
      用人得隨時返還，貸與人亦得定一個月以上之相當期限，催告返還」。本件借
      款未定期限，應自原告催告後經過一個月，被告始負返還義務，屆期不返還者
      ，始負遲延責任，原告並未舉證證明其於起訴前曾經合法催告（其提出存證信
      函係以個人名義而非以全體繼承人名義為之，且無被告收受之回執），故應以
      原告起訴狀繕本送達被告時始生催告效力（見民法第二百二十九條），查本件
      起訴狀繕本迨至九十一年九月十日公示送達始生效力，被告應自九十一年十月
      十日始生返還義務，故原告請求遲延利息應自九十一年十月十一日起算，逾此
      部分則無理由。
二、被告甲○○部分
（一）原告主張執有被告甲○○所簽發之支票之事實，業經提出支票三份為證，並為
      被告所不爭執，自堪信原告之主張為真實。被告雖為前開辯解，惟按票據法第
      十三條規定：「票據債務人不得以自己與發票人或執票人之前手間所存抗辯之
      事由對抗執票人。但執票人取得票據出於惡意者，不在此限」，此為票據無因
      性之原則。系爭支票係被告甲○○簽發後交予被告丙○○，被告丙○○再轉讓
      予訴外人劉興潭之事實，為兩造所不爭執，原告與被告甲○○間並非直接前後
      手關係，自不得以其與被告丙○○間之抗辯事由對抗原告，所辯不足採信。
（二）按支票發票人應照支票文義擔保支票之支付，並應連帶負責；執票人於第一百
      三十條所定提示期限內，為付款之提示而被拒絕時，對於前手得行使追索權；
      執票人向支票債務人行使追索權時，得請求自為付款提示日起之利息，如無約
      定利率者，依年利六釐計算，票據法第一百二十六條、第一百三十一條第一項
      前段、第一百三十三條分別定有明文。從而原告本於票據之法律關係，訴請被
      告甲○○給付票款六十萬元，及法定遲延利息，自屬正當，惟利息應自提示日
      起算，原告持有系爭支票迄未提示付款，迄九十一年八月二十日言詞辯論時始
      提示予被告甲○○，故利息應自九十一年八月二十日起算，原告請求自支票到
      期日起計算利息部分，於法無據，應予駁回。
三、假執行之宣告：
    原告陳明對被告丙○○願供擔保，聲請宣告假執行，經核其勝訴部份，合於法律
    規定，爰酌定相當之擔保金額宣告之；其敗訴部分，假執行之聲請失所依據，應
    予駁回。至於被告甲○○部分，係命清償票據上債務之判決，就原告勝訴部分，
    爰併依民事訴訟法第三百八十九條第一項第四款規定，依職權宣告假執行。
肆、訴訟費用之負擔：民事訴訟法第七十九條但書。
中　　　華　　　民　　　國　　九十一　　年　　　九　　　月　　三十　　　日
                                  臺灣新竹地方法院民事第二庭
~B法　　　官　彭洪英
右為正本係照原本作成。
如對本判決上訴須於判決送達後二十日內向本院提出上訴狀。
~B法院書記官　吳美雲
中　　　華　　　民　　　國　　九十一　　年　　　九　　　月　　三十　　　日
~F0
~T48
┌──────────────────────────────────────────────────────┐
│附表：　　　　　　　　　　　　　　　　　　　　　　　　　　　　　　　　　　　　                              │
├─┬─────────┬─────────┬─────┬─────┬────────┬────────┬──┤
│編│　發　　票　　人　│　付　　款　　人　│發　票  日│提  示　日│ 票　面　金　額 │ 支　票　號　碼 │備考│
│號│　　　　　　　　　│　　　　　　　　　│　　　　  │　　　　　│ 　（新台幣）　 │　　　　　　　　│　　│
├─┼─────────┼─────────┼─────┼─────┼────────┼────────┼──┤
│１│甲○○            │交通銀行城東分行  │85.01.10  │91.08.20  │十五萬元      　│EC0000000       │　　│
│　│  　　　　　　　　│            　　　│　　　　  │　　　　　│　　　　　　　　│　　　　　　　　│　　│
├─┼─────────┼─────────┼─────┼─────┼────────┼────────┼──┤
│２│甲○○            │交通銀行城東分行  │85.01.31  │91.08.20  │二十萬元        │EC0000000       │　　│
│　│  　　　　　　　　│            　　　│　　　　  │　　　　　│　　　　　　　　│　　　　　　　　│　　│
├─┼─────────┼─────────┼─────┼─────┼────────┼────────┼──┤
│３│甲○○            │交通銀行城東分行  │85.01.31  │91.08.20  │二十五萬元    　│EC0000000       │　　│
│　│  　　　　　　　　│            　　　│　　　　  │　　　　　│　　　　　　　　│　　　　　　　　│　　│
└─┴─────────┴─────────┴─────┴─────┴────────┴────────┴──┘
